臺灣高等法院臺南分院刑事裁定
110年度毒聲重字第5號
聲  請  人
即受裁定人  陳俊欽



上列聲請人因違反毒品危害防制條例案件，對於本院110年度毒
抗字第754號中華民國110年9月28日確定裁定（原審裁定案號：
臺灣臺南地方法院110年度毒聲字第874號），聲請重新審理，本
院裁定如下：
    主  文
重新審理之聲請駁回。 
    理  由
一、聲請意旨略以：
　㈠為何合法物質「菸、酒、檳榔」也能做為打分數的基準。
  ㈡聲請人雖有吸食或服用「菸、酒」，每項均為2分，該項目上
    限為6分，卻又以「持續於所內抽菸」之因子，再加2分，似
    乎有重複計分之虞，實讓聲請人不服。
　㈢聲請人在「施用毒品年數長達1年」之項目得10分，聲請人在
    2次評估時經評估老師及社工詢問聲請人使用毒品年數有無
    長達1年，聲請人回應僅施用毒品數月，尚未達1年，雖僅差
    數月即達1年，評估老師卻不知以何專業角度及評估標準認
    定聲請人施用毒品長達1年，致使聲請人心有不服。
　㈣因上開評估內容尚有錯誤，爰以此為新事證，請求重新審理
    （誤繕為再審），又聲請人尚有2年6月的刑期待執行，懇請
    鈞院重新核算聲請人之分數，給予聲請人一個公平公正之裁
    定。
二、聲請人雖係提出「刑事聲明異議狀」表明就本院110年度毒
    抗字第754號裁定不服，但觀諸「聲明異議狀」所載內容，
    係對本院強制戒治處分確定裁定請求重新審理，核其真意，
    應係依毒品危害防制條例第20條之1第1項規定就本院上開裁
    定聲請重新審理，合先敘明。　　
三、按觀察、勒戒及強制戒治之裁定確定後，有下列情形之一，
    認為應不施以觀察、勒戒或強制戒治者，受觀察、勒戒或強
    制戒治處分之人，或其法定代理人、配偶，或檢察官得以書
    狀敘述理由，聲請原裁定確定法院重新審理：一、適用法規
    顯有錯誤，並足以影響裁定之結果者；二、原裁定所憑之證
    物已證明為偽造或變造者；三、原裁定所憑之證言、鑑定或
    通譯已證明其為虛偽者；四、參與原裁定之法官，或參與聲
    請之檢察官，因該案件犯職務上之罪，已經證明者；五、因
    發現確實之新證據足認受觀察、勒戒或強制戒治處分之人，
    應不施以觀察、勒戒或強制戒治者；六、受觀察、勒戒或強
    制戒治處分之人，已證明其係被誣告者；聲請重新審理，應
    於裁定確定後30日內提起；但聲請之事由，知悉在後者，自
    知悉之日起算；法院認為無重新審理之理由，或程序不合法
    者，應以裁定駁回之，毒品危害防制條例第20條之1第1、2
    、4項分別定有明文。
四、聲請人因施用第一、二級毒品案件，經原審法院於110年6月
    25日以110 年度毒聲字第610 號裁定令入勒戒處所觀察、勒
    戒，經送法務部○○○○○○○○附設觀察勒戒處所執行後，認有繼
    續施用毒品傾向，同法院於110 年8月30日以110 年度毒聲
    字第874 號裁定令入戒治處所施以強制戒治，聲請人不服提
    起抗告，經本院於110 年9月28日以110 年度毒抗字第754 
    號裁定駁回抗告，不得再抗告而確定等情，有上述裁定書及
    臺灣高等法院被告前案紀錄表在卷可稽。聲請人於110年10
    月6日向監所主管提出「聲明異議狀」（其真意係聲請重新
    審理，見該狀上法務部○○○○○○○○收狀章），尚未逾30日不變
    期間，自屬合法。
五、經查：
　㈠被告因施用第一、二級毒品案件，經臺灣臺南地方法院（下
    稱第一審法院）以110年度毒聲字第610號裁定送觀察、勒戒
    後，由法務部○○○○○○○○附設勒戒處所依新修正施行之有無繼
    續施用毒品傾向評估標準說明手冊進行評估，其中：⒈前科
    紀錄與行為表現合計25分（毒品犯罪相關司法紀錄「14 筆
    」計10分、首次毒品犯罪年齡「21-30歲」計5 分、其他犯
    罪相關紀錄「4筆」計8分、入所時尿液毒品檢驗「無藥物反
    應」計0分，上開4 項靜態因子合計23分；所內行為表現「
    持續於所內抽菸」之動態因子計2 分）；⒉臨床評估合計38
    分（多重毒品濫用「有，種類：海洛因、甲基安非他命」計
    10分、合法物質濫用「有，種類：菸、酒」計4分、使用方
    式「有注射使用」計10分、使用年數「超過1 年」計10分，
    上開靜態因子合計34分，精神疾病共病「無」計0 分、臨床
    綜合評估（含病識感、動機、態度、就醫意願）評定為「中
    度」計4 分，上開2 項動態因子合計4分）；⒊社會穩定度合
    計0 分（工作「全職工作務農」計0 分、家人藥物濫用「無
    」，計0 分，上開2 項靜態因子計0分；入所後家人是否訪
    視為「有，2次」計0 分、出所後是否與家人同住為「是」
    計0 分，上開2 項動態因子合計0 分），以上1 至3 部分之
    總分合計63分（靜態因子共計57分，動態因子共計6分），
    經綜合判斷為有繼續施用毒品傾向，第一審法院因而依檢察
    官聲請以110年度毒聲字第874號裁定，令聲請人入戒治處所
    強制戒治，其期間為6個月以上，至無繼續強制戒治之必要
    為止，但最長不得逾1年，聲請人不服，提起抗告，經本院
    於110年9月28日以110年度毒抗字第754號裁定駁回抗告確定
    （下稱原確定裁定），有上開裁定、法務部○○○○○○○○110年8
    月25日南所衛字第11000076300號函暨有無繼續施用毒品傾
    向證明書、有無繼續施用毒品傾向評估標準紀錄表及臺灣高
    等法院被告前案紀錄表附卷可稽。而該綜合判斷之結果係由
    該所具相關專業知識經驗人士，依其本職學識，為上述各項
    評估所為之綜合判斷，核與前揭勒戒處所評分說明手冊之規
    定並無不合，所為之綜合評分係依聲請人在執行觀察、勒戒
    期間之個案臨床實務及具體事證，據以判定聲請人「有繼續
    施用毒品傾向」，洵屬有據，由形式上觀察，並無擅斷或濫
    權等明顯不當之情事。且勒戒處所之組織、人員之資格及執
    行觀察、勒戒相關程序，暨判斷施用毒品者，有無繼續施用
    毒品傾向，均有相關法令嚴格規範，且經具相關專業智識經
    驗人士，在聲請人執行觀察、勒戒期間依本職學識評估之前
    科紀錄與行為表現、臨床評估、社會穩定度等項所為之綜合
    判斷，且有科學驗證所得之結論，並非可恣意而為。是自上
    開評分結果觀之，聲請人確有繼續施用毒品之傾向，而達應
    施以強制戒治之標準，自有依法再施以強制戒治以降低其再
    次施用毒品之危險性之必要。原確定裁定參酌前揭有無繼續
    施用毒品傾向證明書及評估標準紀錄表，認第一審法院裁定
    令聲請人入戒治處所施以強制戒治，已綜合聲請人之前科紀
    錄、臨床評估、生活行為及戒斷情形、社會穩定度、家庭支
    持度各項評估標準，自屬適法。
　㈡聲請意旨雖以上開評估分數有誤，聲請重新審理云云。惟查
    ：
　⒈聲請人質疑上開評估紀錄表中「合法物質濫用（有，種類：
    菸、酒）」與「持續於所內抽菸」兩項評分標準有重複評價
    之嫌，然上開評分標準中之「合法物質濫用」與「持續於所
    內抽菸」係屬於不同評分項目，前者為「臨床評估」、後者
    為「前科紀錄與行為表現」，且「有無繼續施用毒品傾向評
    估標準」，既係法務部邀集專家學者暨相關機關研商後修正
    完竣，以因應本次毒品危害防制條例之修法意旨，且為一般
    受觀察勒戒處分人均一體適用，並無恣意、濫權情事，就此
    專業判斷本院自應尊重。故聲請人質疑此評估標準有重複評
    價之不合理，顯有誤解。
　⒉聲請人前於85年間即曾因肅清煙毒條例案件，經臺灣臺南地
    方法院（下稱臺南地院）判處有期徒刑3年2月確定；於92年
    間，因施用毒品案件，經臺南地院裁定送觀察、勒戒及強制
    戒治。嗣並迭因施用第一、二級毒品，經臺南地院以94年度
    訴字第967號、96年度訴字第957號、96年度訴字第1839號、
    97年度訴字第1226號、101年度訴字第1149號、101年度訴字
    第1321號、102年度訴字第603號、108年度訴字第1161號、1
    08年度訴字第1263號等判決判處罪刑，均經確定等情，有臺
    灣高等法院被告前案紀錄表可憑。本件被告又因施用第一、
    二級毒品，經第一審法院以110年度毒聲字第610號裁定送觀
    察、勒戒，其施用毒品年數之總和，顯超過1年以上。是上
    開評估在「臨床評估」、「⒈物質使用行為」、「1-4 使用
    年數」項目，評為「超過1年」，計10分，合於前述判斷準
    則，難認有何違誤。聲請人請求調閱評估錄音檔云云，核無
    必要。
　⒊從而，聲請人所指均係徒憑己見，就卷內已有之事實再事爭
    執，並非確實之新證據，與聲請重新審理之事由不相適合。
六、綜上所述，原確定裁定以聲請人有繼續施用毒品之傾向，第
    一審法院依聲請，裁定令聲請人入戒治處所強制戒治，其期
    間為6 個月以上，至無繼續強制戒治之必要為止，但最長不
    得逾1 年，並無不合，而駁回聲請人之抗告，經核均無不合
    。聲請人未說明有何毒品危害防制條例第20條之1 第1 項第
    1 至6 款所示重新審理事由，亦未提出相關事證為佐，僅徒
    執前詞空言指摘原確定裁定不當，聲請人之聲請為無理由，
    應予駁回。
七、據上論斷，應依毒品危害防制條例第20條之1第4項前段，裁
    定如主文。　　　　
中　　華　　民　　國　　110 　年　　10　　月　　20　　日
                  刑事第三庭    審判長法　官  陳連發
                                      法　官  洪榮家
                                      法　官  何秀燕
以上正本證明與原本無異。
不得抗告。
　　　　　　　　　　　　　　　　　　　書記官  翁心欣
中　　華　　民　　國　　110 　年　　10　　月　　20　　日